【裁判字號】    90,易,852
【裁判日期】    900911
【裁判案由】    竊盜
【裁判全文】
臺灣屏東地方法院刑事判決                            九十年度易字第八五二號
    公  訴  人  臺灣屏東地方法院檢察署檢察官
    被      告  丁○○
右列被告因竊盜案件，經提起公訴（九十年度偵字第四一四七號）及移送併辦（九十
年度偵字第四九五三、四二九一號），本院判決如左：
     主  文
丁○○犯常業竊盜罪，累犯，處有期徒刑貳年。扣案之剪刀參把、鑰匙壹把均沒收。
     事  實
一、丁○○前因竊盜案件經屏東地方法院判處有期徒刑七月確定，於八十九年三月二
    十一日執行完畢，仍不知悛悔，未謀正當職業，復意圖為自己不法之所有，基於
    常業之犯意，竊取他人財物，恃以為生活之資，詳情如下：
    (1)、於民國九十年六月二十七日零時許，在屏東縣南州鄉○○村○○路一巷十六
        之七號，以自備之鑰匙一支，竊取戊○○所有之車號牌號碼ＷＲＬ─６７１
        號輕機車一輛（未懸掛車牌），得手後留供己用，迨九十年六月二十九日十
        七時零分許，丁○○騎乘該機車行經屏東縣潮州鎮民有橋上時，為警查獲，
        並扣得其所有用來竊取戊○○機車之鑰匙一把。
    (2)、於九十年六月二十八日二十三時三十分許，在屏東縣潮州鎮○○里○○路一
        之二號前，以自備之機車鑰匙一把，竊取甲○○所有之ＫＱＦ─０八五號重
        機車一輛。
    (3)、於九十年七月二十五日三時許在潮州鎮○○路九巷九號前竊得丙○○○所有
        車號ＷＬＵ─九七０輕機車乙部。
    (4)、於九十年七月二十九日五時許，在高雄縣大寮鄉○○路與濱北街路口竊得庚○○所有車號ＮＤＯ─九四七號重機車乙部。
    (5)、於九十年七月三十日二十三時三十分許，在屏東縣潮州鎮○○街八巷二號前
        竊取己○○所有腳踏車乙部。
    (6)、於九十年八月二日一時二十分許，在屏東縣潮州鎮○○路旁以自備剪刀三把
        ，破壞乙○○所有ＶＭ─二九二號大自貨車門鎖，欲竊取車內財物時，為警
        當場查獲而不遂，並扣得前揭剪刀三把。
     理  由
一、前揭事實，業據被告坦承不諱，核與被害人戊○○、甲○○、丙○○○、庚○○
    、己○○及乙○○等指述渠等財物遭竊之情節相符，並有戊○○等出具之贓物認
    領保管條及被告作案用之剪刀三把、鑰匙一把扣案足憑，堪認屬實。本件事證明
    確，犯行洵堪認定，應予依法論科。
二、按凡以竊盜為常業者，無論其行為合於刑法第三百三十七條，抑合於第三百三十
    八條第一項第一款至第六款之規定（即現行刑法第三百二十條及第三百二十一條
    第一項第一款至六款），均應適用第三百三十八條第一項第七款論科（即現行刑
    法第三百二十二條）。（最高法院十八年上字第一九六一號判例參照）核被告所
    為，係犯刑法第三百二十二條之常業竊盜罪。其中事實欄編號(2)至(6)之犯行，亦
    即經檢察官移送併辦之部分，雖未據起訴，然檢察官就犯罪事實一部起訴者，其
    效力及於全部，此部分之犯行，與起訴之事實，時間緊接，犯罪構成要件相同，
    而常業犯本含有連續反覆作為之性質，屬實質上一罪，為起訴效力所及，本院自
    得予以審理。而公訴人僅就事實欄編號(1)之犯行審酌，認被告係犯刑法第三百二
    十條第一項之竊盜罪，未及斟酌被告併案之犯行及恃竊盜為生之情事，容有未洽
    ，惟其意圖為自己不法之所有，竊取他人財物之基本事實同一，起訴法條應予變
    更。至犯罪事實欄(6)之部份被告已破壞乙○○所有ＶＭ─二九二號大自貨車門鎖
    惟尚未取得財物部份究否構成竊盜罪 (包括既、未遂 )。按我國現行刑法規定處
    罰犯罪者，原則上仍在著手實行以後之行為，而以處罰著手實行以前之行為（例
    如陰謀、準備等）為例外。又行為之預備與實行之間，向有一「著手」時點予以
    區隔，已經著手即為實行，尚未著手則為預備。又未遂犯之著手，從來因所採學
    說之不同，而認定之結果，亦隨之而異，有主張主觀說者，亦有主張客觀說或折
    衷說者。我國最高法院判例係採客觀說中之犯罪構成要件一部說，該說認為所謂
    著手係指犯人對於犯罪構成事實開始實行而言（最高法院二十一年非字第九十七
    號、二十五年非字第一六四號、三十年上字第六八四號判例參照）。故從最高法
    院前述判例而觀，本案行為人未進入車內，尚未開始搜尋財物，當屬不罰之預備
    竊盜行為。惟查近鄰日本之判例，對於未遂犯著手之觀念，雖亦採客觀說，然近
    年來其所採之立場已較前緩和，有逐漸傾向於主觀說之趨勢。如昔以侵入住宅後
    須對他人事實上所支配之財物有密接之侵犯行為者始得謂為竊盜罪之著手（參閱
    日本大審院昭和九年十月十九日判決），近則認於侵入住宅後，只須尋覓搜索竊
    盜之目的物者，即為竊盜之著手（參閱日本大審院昭和二十一年十一月二十七日
    判決及日本最高法院昭和二十三年四月十七日判決），此種緩和態度足供吾人參
    考。再從我國最高法院近來擴張竊盜罪之著手時點，將竊盜罪之著手時點，提前
    至「行為人以竊盜之意思而著手於與侵犯他人財物有關之接近財物並進而物色、
    搜尋財物等密接行為」而觀，乙說所採見解亦有相當理由（最高法院八十四年度
    台上字第四三四一號刑事判決參照）。按竊盜罪之著手，似應依吾人日常生活經
    驗，就行為人所為行為之價值，以為判斷之標準，本案行為人欲竊取車內之財物
    ，先自車外往內觀望，於確認車內有相當財物後，便以所有之剪刀破壞門鎖，為
    警查獲，其行為進行至此階段之價值，依一般人日常生活觀念顯已超過預備狀態
    而進入至著手竊盜實行之階段，應構成刑法第三百二十一條加重竊盜罪之未遂犯
    ，而非未構成犯罪，附此敘明。被告前因竊盜案件，經本院判處有期徒刑七月確
    定，於八十九年三月二十一日執行完畢，有臺灣屏東地方法院檢察署刑案資料查
    註紀錄表及本院全國前案紀錄表足佐，其於五年內再犯本件有期徒刑以上之罪，
    為累犯，應依刑法第四十七條加重其刑。爰審酌被告年輕力盛，不務正業，不思
    勤奮工作，有竊盜前科，素行不端，甫經查獲後隨即再犯，毫無警惕之心，犯罪
    手段、情節，坦承犯行，態度良好等一切情狀，量處如主文所示之刑。
三、扣案之剪刀三把、鑰匙一支為被告所有，及供犯罪所用之物，均應依刑法第三十
    八條第一項第二款宣告沒收。
中      華      民      國      九十      年      九      月    十一    日
                                          法  官   蔡虔霖
右正本證明與原本無異。
對於本判決如有不服應於收受送達後十日內向本院提出上訴書狀上訴於台灣高等法院
高雄分院並按他造當事人之人數附具繕本。
中      華      民      國      九十      年      九      月    十一    日
                                          書記官   謝天祥
附錄本案論罪科刑法條
刑法第三百二十二條 (常業竊盜)
以犯竊盜罪為常業者，處一年以上七年以下有期徒刑。


司法院資訊處製作；財團法人民間司法改革基金會備份。
